【裁判字號】    98,消債聲,4
【裁判日期】    981130
【裁判案由】    聲請免責
【裁判全文】
臺灣雲林地方法院民事裁定             98年度消債聲字第4號
債  務  人  唐秀勤
代  理  人  陳信村律師
債  權  人  國泰世華商業銀行股份有限公司
法定代理人  汪國華
代  理  人  劉士銘
債  權  人  香港商香港上海豐銀行股份有限公司
法定代理人  韋力行
債  權  人  台新國際商業銀行股份有限公司
法定代理人  吳清文
債  權  人  中國信託商業銀行股份有限公司
法定代理人  麥克迪諾馬
債  權  人  荷商荷蘭銀行股份有限公司台北分公司
法定代理人  經天瑞
債  權  人  安泰商業銀行股份有限公司
法定代理人  丁予康
上列當事人因債務人唐秀勤聲請消費者債務清理事件，本院
裁定如下：
    主  文
債務人唐秀勤應予免責。
    理  由
一、按法院為終止或終結清算程序之裁定確定後，除別有規定外
    ，應以裁定免除債務人之債務，消費者債務清理條例（以下
    簡稱消債條例或同條例）第132 條定有明文。又法院裁定開
    始清算程序後，債務人有薪資、執行業務所得或其他固定收
    入，而普通債權人之分配總額低於債務人聲請清算前二年間
    ，可處分所得扣除自己及依法應受其扶養者所必要生活費用
    之數額者，法院應為不免責之裁定，但債務人證明經普通債
    權人全體同意者，不在此限，復為同條例第133 條所明定。
    另債務人有下列各款情形之一者，法院應為不免責之裁定，
    但債務人證明經普通債權人全體同意者，不在此限：一、於
    七年內曾依破產法或本條例規定受免責；二、隱匿、毀損應
    屬清算財團之財產，或為其他不利於債權人之處分；三、捏
    造債務或承認不真實之債務；四、因浪費、賭博或其他投機
    行為，致財產顯然減少或負擔過重之債務，而生開始清算之
    原因；五、於清算聲請前一年內，已有清算之原因，而隱瞞
    其事實，使他人與之為交易致生損害；六、明知已有清算原
    因之事實，非基於本人之義務，而以特別利於債權人中之一
    人或數人為目的，提供擔保或消滅債務；七、隱匿、毀棄、
    偽造或變造帳簿或其他會計文件之全部或一部，致其財產之
    狀況不真確；八、故意於財產及收入狀況說明書為不實之記
    載，或有其他故意違反本條例所定義務之行為，亦為同條例
    第134 條所明定。
二、查債務人唐秀勤聲請消費者債務清理事件，前經本院裁定開
    始清算程序，同時終止清算程序確定在案。本院依消債條例
    第136 條第一項規定，除依職權調查債務人唐秀勤之財產、
    所得狀外，並請各債權人及債務人分別具狀表示意見，其
    中債權人中國信託商業銀行具狀稱債務人欠該行現金卡債務
    新台幣（下同）六萬餘元，請求查明債務人有無消債條例第
    134 條各款所定不應免責之情形；債權人荷商荷蘭銀行股份
    有限公司台北分公司具狀稱債務人欠該行代償款債務76,000
    元，並無實體或虛擬通路之消費紀錄等語，可認對債務人應
    否免責，均尚無具體意見。債權人安泰商業銀行具狀稱債務
    人前曾於94年間委託該行代償對於國泰世華商業銀行及新光
    商業銀行之債務，詎於95年進行債務協商時，仍見有該二家
    被代償銀行之債務，可見債務人有消債條例第134 條第4 款
    所規定浪費財產之情形云云，但本院認為債務人委託代償債
    務後，又對被代償之銀行產生新債務，有時是出於不得已，
    不一定都是浪費財產之情形，如欲認定債務人浪費財產，應
    提出比較具體之證據，債權人安泰商業銀行僅依上情，即認
    定債務人浪費財產，尚非可採。債權人國泰世華商業銀行具
    狀稱債務人於93年10月07日以現金卡向該行預借現金二筆共
    48,000元，94年08月22日預借現金二筆各二萬元，94年08月
    23日預借現金一筆二萬元，其大量密集預借現金，可見債務
    人有消債條例第134 條第4 款所規定因浪費、賭博或其他投
    機行為，致財產顯然減少或負擔過重債務之情形云云，但本
    院認為債務人上開預借現金之情形，不算大量，也不算密集
    ，債務人並已具狀稱上開預借現金是為了急用，對於一個財
    務狀捉襟見肘的人而言，應急之需事所難免，債權人於核
    貸時不詳審債務人之財務與信用狀，嗣後再指稱債務人有
    浪費、賭博或其他投機行為，仍應提出比較具體之證據，僅
    憑過去預借現金之情形，尚難認定。債權人台新國際商業銀
    行具狀稱債務人於93年06月04日向該行借用現金二十萬元、
    92年11月以現金卡向該行預借現金七萬元，本院的意見與國
    泰世華商業銀行部分大致相同。債權人香港商香港上海豐
    銀行具狀稱債務人有非日常生活所需之奢侈浪費款項，但審
    核其所提出之債務人消費紀錄，不過二筆，金額合計1886元
    ，應不構成奢侈浪費。且觀其所提出之債務人預借現金還款
    紀錄，債務人於93年10月11日向該行借用現金75,000元後，
    均有按月償還二千五百元至七千餘元不等，並非只借不還。
三、本件據上開各債權人所提事證，尚不足以認定債務人有消債
    條例第134 條第4 款所規定因浪費、賭博或其他投機行為，
    致財產顯然減少或負擔過重債務之情形。且本院依職權循稅
    務電子閘門調查債務人唐秀勤之財產、所得狀，亦未查得
    債務人有薪資、執行業務所得或其他固定收入。此外又查無
    債務人有消費者債務清理條例第133 條前段或第134 條各款
    所定之情事，依上規定及說明，自應裁定本件債務人免責，
    爰裁定如主文。
中    華    民    國    98    年    11    月    30    日
              民事第一庭    法      官  邱瑞裕
上為正本係照原本作成
如不服本裁定，應於裁定送達後10日內，以書狀向本院提出抗告
，並繳納抗告費新臺幣1千元
中    華    民    國    98    年    11    月    30    日
                            書  記  官  賴成育

司法院資訊處製作；財團法人民間司法改革基金會備份。
